臺灣士林地方法院刑事判決　　　　　　　 94年度易字第188號
公　訴　人　臺灣士林地方法院檢察署檢察官
被　　　告　乙○○
　　　　　　甲○○
上列被告因違反電子遊戲場業管理條例案件，經檢察官聲請簡易
判決處刑（94年度偵字第361號、第495號），本院士林簡易庭認
為不宜，移由本院刑事庭改依通常程序審理並判決如下：
    主  文
乙○○違反未依電子遊戲場業管理條例規定辦理營利事業登記者
，不得經營電子遊戲場業之規定，處有期徒刑肆月，如易科罰金
以參佰元折算壹日。
甲○○連續在公眾得出入之場所賭博財物，處罰金參仟元，如易
服勞役，以參佰元折算壹日。
扣案之賓果跳球台壹台（含IC板壹塊）、黃金禮品販賣機（彈珠
台）參台（含IC板參塊）、帳冊壹本，均沒收。
    事  實
一、乙○○明知未依電子遊戲場業管理條例辦理營利事業登記，
    不得經營電子遊戲場業，竟未辦理登記，即自民國93年9 月
    25 日 起，在臺北市○○○ 路55巷3 號1 樓之公眾得出入之
    場所，擺設其所有之電子遊戲機具機具賓果跳球台1 台、黃
    金禮品販賣機（彈珠台）3 台等賭博機具，而經營電子遊戲
    場業，供不特定之客人把玩，並基於概括之犯意，利用該賭
    博機具連續與不特定之人賭博財物，其賭博部分之玩法係由
    賭客以記帳之方式，待開分後押注打彈珠，再以連線之多寡
    與押注之金額據以作為中獎倍數。嗣於93年10月12日下午2
    時20分許，適有曾自93年10月初起，已到場把玩6 、7 次，
    具賭博概括犯意之甲○○在上址把玩彈珠台之際，為警當場
    查獲，並扣得賓果跳球台1 台（含IC板1 塊）、黃金禮品販
    賣機（彈珠台）3 台（含IC板3 塊）等電子遊戲機具及帳冊
    1 本。
二、案經臺北市政府告發及臺北市政府警察局北投分局報請臺灣
    士林地方法院檢察署檢察官偵查聲請簡易判決處刑，本院改
    依通常程序審理。
    理  由
一、訊據被告甲○○已坦認於前開時地賭博之事實；被告乙○○
　  則僅承認在前揭時、地遭警查獲前述電子遊戲機具之事實，
　　惟矢口否認有何違反電子遊戲場業管理條例及賭博犯行，辯
    稱：查獲之機台伊係在作測試用，伊本身是維修機台的，經
    維修後再轉賣給別人，並沒有在經營電子遊戲場及供人賭博
    云云。惟查：
（一）上揭犯罪事實，業據被告乙○○於警詢及檢察官第一次偵
      訊時皆坦承不諱，其並對經營之動機與細節交代甚詳，警
      詢時稱：「因沒有工作，又不希望靠家裡」、「所擺設之
      電動機台是用開分的來計算，不是用現金來投幣，所以機
      台內都沒有現金」、於檢察官第一次偵查訊問時亦謂：「
      （問：是否在北投區○○○路開電玩店？）是的」、「（
      問：帳單上註記為何意？）‧‧‧帳單上記載的都是黃金
      禮品販賣機，飲料是客人來我提供的，希望能吸收一些客
      人，我營運12天但都沒有賺到錢。」等情，核與同案被告
      甲○○於警詢、偵查及本院審理時就其多次到上址把玩彈
      珠台（黃金禮品販賣機）及如何開分、押分等情節大致相
      符，被告甲○○與被告乙○○並無任何恩怨仇隙，被告甲
      ○○實無自招賭博罪責，而惡意構陷被告乙○○入罪之必
      要。再被告乙○○為查獲時，機台係擺在房間，每個電動
      機台前均擺放一個椅子，房間外面擺有飲料機，房間內有
      冷氣、隔音設備，機台除了小瑪琍係故障沒有插電，及另
      一機台未插電外，其餘機台都有插電，螢幕都有開啟，查
      獲當時甲○○就坐在那邊把玩等情，業據證人即查獲之員
      警朱志強於本院審理時結證綦詳，並有扣案之賓果跳球台
      1 台（含IC板1 塊）、黃金禮品販賣機（彈珠台）3 台（
      含IC 板3塊）等機台及帳冊1 本可佐。足徵被告乙○○於
      警詢及檢察官第一次偵訊時所自白之犯行與事實相符，自
      得採為證據。且依卷附照片所示，該房間內擺設整齊，機
      台依序靠牆排列，機台前都有椅子置放，房間外擺設裝有
      成排各式飲料之透明式冰箱等情以觀，顯見被告乙○○係
      擺設機台供人把玩營業，至為明確。
（二）被告乙○○雖為上開之辯稱，然觀之被告乙○○於檢察官
      第一次偵訊時辯稱：小瑪琍、跳球是客人送來維修的，黃
      金禮品販賣機就是被告甲○○把玩的；於檢察官第二次偵
      訊時則辯稱：機台都是故障的，沒有在營業云云；於本院
      審理時則則又辯稱小瑪琍及跳球台都是壞的云云；被告就
      機台是否故障﹖是否營業之辯詞等情，所供前後反覆不一
      ，所辯是否屬實，已非無疑。且依當時查獲之情形，現場
      並無維修工具，被告乙○○於警詢時並坦承其係經營電動
      玩具，並未表明其係維修機台等情，亦據證人朱志強於本
      院審理時結證在卷，果若被告乙○○係在維修機台，何以
      於警方查獲及檢察官初次偵訊時均未予表明﹖何以房間內
      並無任何修理工具﹖何以房間內機台內擺設整齊﹖且若係
      維修機台，何以仍於房間內作隔音設備﹖何以於每機台前
      均擺放椅子﹖在在足證被告乙○○所辯與事實不符，被告
      乙○○辯稱其係維修機台，並未營業云云，顯不足採信。
（三）又細譯扣案之前開帳冊，該帳冊載有Ｂ1 、Ｂ2 、Ｂ3 、
      Ｂ4 其下分別載有500 、300 等數字，數字後面有（跑）
      、（傑）、（臭）、（胖）、（彥）（狗）等字，而被告
      甲○○亦於本院審理時自承其綽號為「小跑」、「跑天下
      」等語，顯見該帳冊中所載明之500 （跑）等字，應係記
      載被告甲○○把玩之分數記帳，Ｂ1 、Ｂ2 、Ｂ3 、Ｂ4
      應係記載機台之編號，足證前開記載應係被告乙○○所經
      營之電機具之帳冊，至為明確。被告乙○○雖辯稱該冊子
      係記載其維修機台所作的測試紀錄云云。惟查，果若係維
      修紀錄，理應記載維修時間，然該冊子並無時間紀錄，被
      告乙○○所辯，已非無疑﹖況其對於分數後面所載之「傑
      」、「彥」、「臭」、「跑」、「胖」、「狗」等字，辯
      稱「臭」是未中、「跑」是中跑馬燈、「傑」是中主燈倍
      數最大，果若僅係測試紀錄，只須簡單記載測試結果即可
      ，何須以代號註記，而啟人疑竇。更遑論被告乙○○尚於
      本院審理時稱：對於「彥」是多少忘記了，「胖」則稱係
      伊作測試所為之代號，「狗」則稱是12生肖云云，顯見其
      對該代號之解釋語焉不詳，亦與前開代號記載之辯詞，互
      相迥異，益見被告乙○○之詞窮，足見被告乙○○前開辯
      詞，與事理相違，無足採信。
（四）至證人朱志強於本院審理時雖結證稱：小瑪琍係故障沒有
      插電，及另1機台未插電外，其餘機台都有插電等語，與
      被告乙○○於本院審理時所自承：查獲當時，小瑪琍及跳
      球台沒有插電等語相符，然觀之扣案之帳冊記載機台有4
      台，顯然被告乙○○之店內有4台機台在營業，且被告甲
      ○○亦供稱要玩時會告訴被告乙○○把線接上等語（見本
      院審理筆錄），顯見該電動機具旁有電源插座可供隨時插
      電，自不因查獲當時除小瑪琍故障外另有1台機台未插電
      ，即遽認該台機具未有營業事實，是該店內除了小瑪琍機
      台係故障外，其餘4台機台均有在經營供人把玩甚明。
（五）復按刑法第266條第1項所謂「公共得出入之場所」，並非
      純以物理上之空間或形式外觀為判，而須以實質上是否不
      特定人得隨時出入之場所為斷（臺灣高等法院85年上易字
      第4943號、88年度上易字第3375號判決、司法院79年3 月
      23日（79）廳刑一字第309號函法院座談會意見等可資參
      照），查本件案發現場雖係被告乙○○所承租之民宅，然
      被告甲○○於偵查時已直言：「（問：這是一家什麼店？
      ）電玩店」等語，並稱「（問：何時開始在該處玩？）一
      星期前，我已去了7、8次，有時一天去2次。」等語，顯
      見該處已失其住宅私密之性質，欲從事賭博犯行之賭客有
      認知該地為電玩店，並確可自由進出無誤；再者，依卷附
      之照片所示及證人朱志強之證述：該處室內格局係陳設簡
      單，散落部分之桌椅，牆壁具隔音設備、擺設裝有成排飲
      料之透明式冰箱，前述機台亦插電等客觀事實，則被告乙
      ○○於案發地擺放之機台應係提供不特定人進入把玩至為
      明顯。
（六）再本院就扣押之機具是否屬於電子遊戲機台，函請經濟部
      鑑定，經函覆：「黃金禮品販賣機經本部電子遊戲機評鑑
      委員會第84次會議評鑑為「非屬電子遊戲機」機具，惟機
      具如經修改，則非原始評鑑機種，設若該機具有積、押分
      或轉押注等功能，則仍屬電子遊戲機範疇。本案所詢「賓
      果跳球機」因未附機具照片及說明，無法據斷，惟賓果遊
      戲機具，除有積、押分、轉押注功能外，並具射倖性，此
      類機具，本部電子遊戲機評鑑委員會歷次會議均評鑑為「
      娛樂類」電子遊戲機，僅得於「限制級」電子遊戲場設置
      。」，有該部94年4 月27日經商字第09402051990函在卷
      可佐。查扣案之賓果跳球台及被告甲○○所把玩之黃金禮
      品販賣機（彈珠台），均具有積、押分、轉押注功能，業
      據被告甲○○供述在卷，並有帳冊可稽，堪認本案之之賓
      果跳球台及黃金禮品販賣機（彈珠台），均屬電子遊戲機
      ，至為灼然。
（七）綜上所述，本件事證明確，被告乙○○、甲○○犯行，堪
      以認定，應依法論科。
二、按經營電子遊戲場業，應依公司法或商業登記法辦理公司或
    商業登記；未依本條例規定辦理營利事業登記者，不得經營
    電子遊戲場業，電子遊戲場業管理條例第10條第1項前段、
    第15條分別定有明文。而所謂電子遊戲場「業」，指「業務
    」而言，刑法上所謂業務，係以事實上執行業務者為標準，
    指以反覆同種類之行為為目的之社會活動而言，執行此項業
    務，縱令欠缺形式上之條件，仍無礙於業務之性質，因此不
    論該事業是否「專營」電子遊戲場業，亦不問經營是否需達
    「一定之規模」，即使於原本所營事業外兼營電子遊戲場業
    ，或所經營之電子遊戲場不具相當之規模，亦無礙於電子遊
    戲場業管理條例相關規定之適用，有最高法院90年台非字第
    276號判例可資參照。本件被告乙○○所經營之電子遊戲場
    雖未具相當規模，惟被告乙○○既未依電子遊戲場業管理條
    例之規定辦理營利事業登記後即經營之，揆諸前揭法條及判
    例之意旨，自已違反電子遊戲場業管理條例第15條之規定。
    是核被告乙○○未依電子遊戲場業管理條例辦理營利事業登
    記，而擅自於公眾得出入之場所擺設電動賭博器具，與不特
    定賭客對賭，核被告乙○○所為，應係犯電子遊戲場業管理
    條例第22條未依電子遊戲場業管理條例辦理營利事業登記者
    ，不得經營電子遊戲場業之罪及刑法第266條第1項前段之於
    公眾得出入之場所賭博罪。被告甲○○所為係犯刑法第266
    條第1項前段之於公眾得出入之場所賭博罪。被告乙○○、
    甲○○所為賭博之多次犯行，均時間緊接，所犯罪名與構成
    要件相同，顯均係基於概括犯意而為，應各依連續犯規定論
    以一罪，並加重其刑。而被告乙○○未辦理營業登記，自93
    年9月25日起至同年10月12日止，在上址擺設賭博器具，經
    營電子遊戲場業，因其犯罪屬經營業務性質，僅成立一罪。
    又被告乙○○所犯前開2 罪（賭博罪具多次犯行，而未經登
    記經營電子遊戲場業則屬繼續犯之一罪）間，有方法結果之
    牽連關係，應從一重之未經登記經營電子遊戲場業罪處斷。
    爰審酌被告乙○○明知未依電子遊戲場業管理條例辦理營利
    事業登記者，不得經營電子遊戲場業，仍設置賭博機具供不
    特定人賭博以從中牟利，敗壞社會風氣甚鉅，且犯後否認犯
    行，顯無悔意，惟查獲所設置之賭博機具僅只4 台，又賭博
    所得不高等一切情狀；被告甲○○犯罪之動機、目的、及賭
    博危害社會善良風氣暨被告甲○○犯後坦承犯行之態度，頗
    有悔意等一切情狀；分別量處被告2 人如主文所示之刑，並
    就被告乙○○諭知易科罰金、被告甲○○諭知易服勞役之折
    算標準。
三、扣案之賓果跳球台1台（含IC板1塊）、黃金禮品販賣機（彈
    珠台）3 台（含IC板3 塊）等電動機具，皆係當場賭博之器
    具，依刑法第266 條第2 項規定，不問屬於犯人與否，沒收
    之。另扣案之帳冊1 本，係被告乙○○所有，且係用來記錄
    賭客帳務用，應依刑法第38條第1 項第2 款宣告沒收。
四、至簡易處刑意旨另以：被告乙○○另擺設一臺電子遊戲機「
    小瑪琍」供不特定賭客賭博財物，因認被告乙○○此部分亦
    同涉犯上開未經登記經營電子遊戲場業罪嫌及賭博罪嫌云云
    。惟被告乙○○堅決否認有上開犯行，辯稱該小瑪琍機台係
    故障等語。經查：證人朱志強於本院審理時結證稱：查獲當
    時小瑪琍係故障且沒有插電等語，其所為證述與被告所辯相
    符。且參諸扣案之帳冊，亦僅有Ｂ1、Ｂ2、Ｂ3、Ｂ4之機台
    紀錄，而本件警察查獲被告乙○○係有5台在該店內，是扣
    除小瑪琍機台係故障外，其餘4台均有營業之事實，堪以認
    定。再觀之卷附照片所示，小瑪琍機台為警查獲時係以電線
    纏繞機台，可見被告乙○○所辯該小瑪琍機台係故障等情，
    堪以採信，是尚無任何證據足資證明「小瑪琍」之機臺係供
    不特定賭客賭博財物之用，被告乙○○否認此部分犯罪，應
    可採信。此外，復查無其他積極事證足證被告有以此小瑪琍
    台從事違法之情，此部分核屬不能證明被告乙○○犯罪。惟
    因公訴人認此部分與上開論罪部分具實質上一罪之關係，爰
    不另為無罪之諭知，附此說明。
據上論斷，應依刑事訴訟法第452條、第299條第1項前段，電子
遊戲場業管理條例第15條、第22條，刑法第11條前段、第56條、
第266條第1項前段、第2項、第55條、第41條第1項前段、第42條
第2項、第38條第1項第2款，罰金罰鍰提高標準條例第1條前段、
第2條，判決如主文。
本案經檢察官鄭世揚到庭執行職務。
中　　華　　民　　國　　94　　年　　8 　　月　　23　　日
　　　　　　　　　刑事第三庭審判長法　官　李正紀
                                  法  官  吳祚丞
                                  法  官  王俊雄
以上正本證明與原本無異。
如不服本判決應於送達後10日內，向本院提出上訴狀。
                                  書記官  許秋莉
中　　華　　民　　國　　94　　年　　8 　　月　　24　　日
附錄本案論罪科刑法條全文：
電子遊戲場業管理條例第15條：
未依本條例規定辦理營利事業登記者，不得經營電子遊戲場業。
電子遊戲場業管理條例第22條：
違反第15條規定者，處行為人1 年以下有期徒刑、拘役或科或併
科新台幣50萬元以上250 萬元以下罰金。
中華民國刑法第266 條第1 項前段、第2 項：
在公共場所或公眾得出入之場所賭博財物者，處一千元以下罰金
。但以供人暫時娛樂之物為賭者，不在此限。
當場賭博之器具與在賭檯或兌換籌碼處之財物，不問屬於犯人與
否，沒收之。
